【裁判字號】    92,易,114
【裁判日期】    920327
【裁判案由】    贓物
【裁判全文】
臺灣板橋地方法院刑事判決                          九十二年度易字第一一四號
    公  訴  人  臺灣板橋地方法院檢察署檢察官
    被      告  己○○
右列被告因贓物案件，經檢察官提起公訴（九十一年度偵字第二九二號），本院判
決如左：
    主  文
己○○連續牙保贓物，處有期徒刑月，如易科罰金，以佰元折算壹日。
    事  實
一、己○○前曾於民國七十四年間，因傷害致死案件，經臺灣高等法院判處有期徒刑
    九年，另又因竊盜案件，經臺灣高雄地方法院判處有期徒刑十月，嗣經分別減刑
    為有期徒刑四年六月、五月，並定應執行刑為四年十月，於七十九年八月二十四
    日執行完畢；再於八十三年間，因違反麻醉藥品管理條例案件，經臺灣新竹地方
    法院判處有期徒刑五月，如易科罰金以三百元折算一日，於八十三年六月十五日
    易科罰金執行完畢（以上犯罪於本件均不構成累犯）。詎猶不知悔改，基於牙保
    贓物之概括犯意，明知丙○○（業經檢察官因前案判決效力所及而為不起訴處分
    在案）及不詳真實姓名之人託其轉交售予乙○○（通緝中，另結）之戊○○、丁○○、甲○○分別所有之行動電話，係丙○○及不詳真實姓名之人在如附表所示
    時間、地點因犯搶奪、竊盜所得之財物，竟仍從中居間媒介，連續於八十九年十
    二月二十日、九十年六月十九日、九十年七月一日為牙保而收受之，並將之轉交
    予乙○○。嗣因乙○○將上開丁○○所有之行動電話交予不知情之鄭莉莉（另為
    不起訴處分）使用，始依上開行動電話機身序號循線查獲上情。
二、案經臺北市政府警察局少年警察隊移送臺灣板橋地方法院檢察署檢察官偵查起訴
    。
    理  由
一、訊據被告己○○在本院審理時固自承確有幫丙○○轉交行動電話予乙○○等情，
    惟矢口否認有何牙保贓物之犯行，辯稱：上開三支行動電話都是丙○○交給伊的
    ，伊並不知道行動電話係丙○○搶來的，是丙○○叫伊把東西轉交給乙○○，因
    為伊那時與乙○○很好，所以丙○○叫伊把手機拿給他，伊只是幫丙○○轉交給
    乙○○，並沒有從中獲取任何利益。丙○○也沒有交待我要拿什麼東西回來，伊
    會把自己的ＳＩＭ卡插入使用，只是要檢查手機能否使用，因伊害怕乙○○說是
    係弄壞的，而除了丁○○的手機外，另外二支是乙○○向伊借卡片去使用，伊完
    全不知道是贓物云云。然查，右揭事實，業據被告己○○在警詢時供承不諱，其
    供稱：丁○○之手機是丙○○行搶的，並非係伊本人的，因伊未參與搶奪，故不
    知搶奪經過，但丙○○均會將所搶得之手機託伊賣給乙○○，藉以換取金錢，每
    支搶得之機具，售予乙○○一千元至三千元不等之價格，目前所有機具之下落伊
    不清楚，要問乙○○才知道，而伊所經手轉賣予乙○○之贓物行動電話約有五具
    左右，鄭莉莉所持有之手機確為遭搶之贓物，是丙○○搶得後拜託伊轉賣予乙○○，乙○○再交予其太太鄭莉莉使用，伊所經手之五支，其中三支有以伊本人之
    門號先行插入使用，但天數伊不記得有幾天，其中丁○○遭搶之機具，伊曾於九
    十年六月二十日插入使用，亦即遭搶之隔天伊即有使用。另被害人甲○○在台北
    科技大學前遭搶之京磁銀天使ＴＧ二行動電話亦是丙○○所為，因被害人
    手機於九十年六月三十日上午九時三十分遭搶後，伊立即於隔日即九十年七月一
    日以伊本人之000000000號門號插入使用，故伊確定是丙○○所為，
    因已售予乙○○，所以贓物在何處要問乙○○才知道。另被害人戊○○在板橋市
    ○○路遭竊之行動電話亦是丙○○所為，伊於八十九年十二月二十日曾以00
    0000000號門號插入使用，現該機具不在伊身上，應在乙○○處，另尚有
    經手其他二支機具因時間已久不記得了等語。經核與證人丙○○在警詢時證述：
    伊在搶得丁○○之手機後，即將該手機交給己○○，己○○再將伊搶得之手機交
    給乙○○，己○○和乙○○均知道上開機具是係搶來的，因伊曾經告訴過他們，
    而己○○從中有無獲取利益伊並不知道等語，及證人鄭莉莉證述上開丁○○所有
    之行動電話係乙○○所交付的等語之情節相符，至證人丙○○嗣在本院審理時固
    亦證稱有託被告將丁○○之行動電話轉交予乙○○，惟改稱：乙○○知道伊是搶
    來的，但己○○不知道，警詢那時伊有吃藥，有些證詞不太記得云云。但查，證
    人丙○○係於九十年八月十四日即因另犯竊盜案件羈押在臺灣臺北看守所，本件
    係於九十年十月二十三日始由臺北市政府警察局少年隊向本院借訊丙○○，是證
    人丙○○在本院審理時證稱其警詢之供述受毒品之影響要難採信，且按諸一般經
    驗法則，案發時之供述較少權衡利害得失或受他人干預，比之事後翻異之詞，自
    較可信，是被告及證人丙○○事後翻異前詞，顯係卸責及迴護之詞，委不足採，
    是堪認被告應明知前開行動電話係屬贓物。另查，就前開被害人甲○○、戊○○
    所有之行動電話，證人丙○○在警詢時及本院審理時均否認係其交予被告，且除
    被告供述外，並無其他證據足資證明係由丙○○所交付，然參諸上開三支行動電
    話機身序號暨門號查詢紀錄表可知，被告確有持有並使用上開三支行動電話，且
    上開行動電話確屬丙○○及不詳姓名之人因犯罪所得之財物，亦經被害人丁○○
    、甲○○及戊○○在警詢時指述綦詳，是雖難認甲○○、戊○○所有之行動電話
    亦係由丙○○所交付，惟由被告連續轉交多支行動電話予乙○○之行為觀之，其
    應亦知該不詳真實姓名之人所交付之上開行動電話係屬來源不明之贓物甚明。從
    而，本件事證明確，被告前開犯行堪以認定，應予依法論科。
二、查被告明知丙○○及不詳真實姓名之人託其轉交售予乙○○之戊○○、丁○○、
    甲○○分別所有之行動電話，係丙○○及不詳真實姓名之人因犯搶奪、竊盜所得
    之財物，竟仍從中居間媒介為牙保而收受之，並將之轉交予乙○○，核係犯刑法
    第三百四十九條第二項之牙保贓物罪。蓋所謂牙保即居間介紹之意，至其有償抑
    無償，直接或間接，皆與罪之成立無涉，茲被告既明知上開三支手機均係他人因
    犯罪所取得之財物，猶代為轉交，顯係以牙保之意思，為之媒介，自應成立本件
    犯罪。又被告先後三次犯行，時間緊接，方法相同，所犯係構成要件相同之罪名
    ，顯係基於概括犯意反覆為之，應依刑法第五十六條之規定，論以一罪，並加重
    其刑。爰審酌被告否認犯行且素行非佳，及其所為本件犯罪之方法、所牙保贓物
    之價值、造成之危害及犯罪後之態度等一切情狀，量處如主文所示之刑，並諭知
    易科罰金之折算標準，以示懲儆。
據上論斷，應依刑事訴訟法第二百九十九條第一項前段，刑法第五十六條、第三百四
十九條第二項、第四十一條第一項前段，罰金罰鍰提高標準條例第一條前段、第二條
，判決如主文。
本案經檢察官程秀蘭到庭執行職務
中      華      民      國    九十二    年      三      月    二十七    日
                                      臺灣板橋地方法院刑事第六庭
                                          法  官  王  士  珮
右正本證明與原本無異。
如不服本判決，應於判決送達後十日內，向本院提出上訴狀。
                                          書記官  廖  婷  璇
中      華      民      國    九十二    年      三      月    二十七    日
附表：
┌───┬────────┬──────────┬────────────
│編  號│時間│地                點│被 害 人 及 被 害 事 實
├───┼────────┼──────────┼────────────
│  一  │八十八年十月上旬│臺北縣板橋市○○路一│趁戊○○不注意竊取其所有
│      │                │段十七號            │諾基亞（ NOKIA）行動電話
│      │                │                    │一具
├───┼────────┼──────────┼────────────
│  二  │九十年六月十九日│臺北縣中和市○○路與│騎乘機車搶奪丁○○所有諾
│      │二十一時        │錦和路口            │基亞（ NOKIA8210）行動電
│      │                │                    │話一具
├───┼────────┼──────────┼────────────
│  三  │九十年六月三十日│臺北市○○區○○路四│騎乘機車搶奪甲○○所有京
│      │九時三十分      │段臺北科技大學前    │瓷TG2000行動電話一具
└───┴────────┴──────────┴────────────
附錄本件論罪科刑法條全文：
刑法第三百四十九條
收受贓物者，處三年以下有期徒刑、拘役或五百元以下罰金。
搬運、寄藏、故買贓物或為牙保者，處五年以下有期徒刑、拘役或科或併科一千元以
下罰金。
因贓物變得之財物，以贓物論。


司法院資訊處製作；財團法人民間司法改革基金會備份。
